臺灣高等法院刑事判決　　　　　　　　 94年度上易字第185號
上　訴　人　臺灣基隆地方法院檢察署檢察官
被　　　告　甲○○
上列上訴人因被告侵占案件，不服臺灣基隆地方法院93年度訴字
第83 1號，中華民國93年12月31日第一審判決（起訴案號：臺灣
基隆地方法院檢察署93年度偵字第1988號），提起上訴，本院判
決如下：
    主  文
上訴駁回。
    事  實
一、甲○○係南山人壽保險股份有限公司（以下簡稱「南山人壽
    公司」）所僱用之保險業務員（任職期間八十七年十二月起
    ，至九十二年十月二日止），從事保險招攬及收取保險費用
    之業務，為從事業務之人。詎甲○○竟意圖為自己不法之所
    有，基於概括之犯意，連續於附表所示之時間，以附表所示
    之方式，將附表所示保戶繳交渠暫時持有保管，於渠業務上
    本應轉給所有權人「南山人壽公司」之保險費，共計新台幣
    （下同）五十七萬二千七百五十七元，以變易持有為所有之
    意思予以侵吞入己，嗣於九十二年九月間始為「南山人壽公
    司」發現上情。
二、案經被害人「南山人壽公司」訴由台灣基隆地方法院檢察署
    檢察官偵查起訴，原審合議庭以本件所犯者非為死刑、無期
    徒刑、最輕本刑為三年以上有期徒刑之罪或高等法院管轄第
    一審案件，被告就被訴事實為有罪之陳述，經告知其簡式審
    判程序之旨，並聽取公訴人之意見後，依刑事訴訟法第二百
    七十三條之一第一項之規定，裁定由受命法官獨任進行簡式
    審判程序。
    理  由
一、訊據被告對上開事實，坦承不諱，核與證人即繳交保險費予
    被告代轉「南山人壽公司」之戴渝珊、張金龍、張家蘅、吳
    秀美、劉皇甫、林淑慎、蘇宏文（林淑慎之子）、湯芝乙及
    蕭語嫻等人在偵查中證述相符，並有「南山人壽公司」業務
    員訂約申請書、被告所簽訂之業務代表合約書、「南山人壽
    公司」九十二年十月二日（九二）南壽同字第八四號函各一
    份，被告收取保戶戴渝珊保費十二萬元之聲明書一份，保戶
    陳莉蓉表示繳交保費之聲明書一份、保戶張金龍填寫確認書
    四份、保戶趙名義填寫確認書二份、保戶張家蘅、許素琴所
    填寫確認書各一份、保戶湯芝乙、蕭語嫻所寫聲明書各一份
    ，「南山人壽公司」要保書（保戶戴渝珊三份、保戶陳莉蓉
    三份、保戶張金龍三份、保戶趙明義一份、保戶張家蘅一份
    、保戶吳秀美一份、保戶劉皇甫一份、保戶林淑慎一份、保
    戶湯芝乙一份、保戶蕭秀月後更名蕭語嫻一份），被告所有
    臺灣銀行基隆分行一二0000000號帳戶交易明
    細一份。保戶戴渝珊以誠泰銀行自動櫃員機匯款予被告之明
    細表兩紙，保戶張家蘅以郵局帳戶匯款予被告之郵政存簿影
    本一份，保戶趙明義出具之「甲○○挪用保費案件保戶確認
    書」一份等在卷可稽，足認被告自白與事實相符，堪予採信
    ，事證明確，被告犯行洵堪認定。
二、核被告所為，係犯刑法第三百三十六條第二項之業務侵占罪
    。被告所為數行為，時間緊接，所犯罪名相同，顯係出於概
    括之犯意為之，為連續犯，應依刑法第五十六條規定以一罪
    論，並加重其刑。被告侵占保戶趙明義交給「南山人壽公司
    」之首期保費四萬六千元之部分，雖未據起訴，惟如前所述
    ，與起訴部分，有裁判上一罪之連續犯關係，本院自應併予
    審究，附此敘明。
三、原審以事證明確，適用刑事訴訟法第二百七十三條之一第一
    項、第二百九十九條第一項前段，刑法第三百三十六條第二
    項、第五十六條、第七十四條第一款，罰金罰鍰提高標準條
    例第一條前段，並審酌被告犯罪之動機在牟取不法錢財，目
    的在挪供私有，犯罪所用之手段非暴力，無犯罪前科，品行
    尚佳，智識程度為大學畢業，侵吞之款項為五十七萬餘元，
    所生之危害尚非重大，犯罪後始終坦承犯行，並已償還部分
    保費給「南山人壽公司」等一切情狀，處有期徒刑十月，並
    以被告前未曾受有期徒刑以上刑之宣告，有本院被告全國前
    案紀錄表在卷可稽，素行尚佳，因一時失慮，偶觸刑章，犯
    後始終認罪，態度良好，確有悔意，因認被告經此教訓，應
    知警惕，信無再犯之虞，實無令入監獄必要，因此宣告緩刑
    四年，以啟自新，使被告仍可在外工作賺錢，早日償還告訴
    人「南山人壽公司」保險費之損害。認事用法，均無不合。
    檢察官循被害人請求上訴，謂尚未與被告達成民事和解，不
    宜緩刑等語，然原審已詳細說明緩刑理由，並兼顧被害人利
    益，且被告與被害人於本院業已達成民事和解，有本院附帶
    民事和解筆錄在卷可參，上訴意旨未及審酌，其上訴為無理
    由，應予駁回。
據上論斷，應依刑事訴訟法第368條，判決如主文。
本案經檢察官呂丁旺到庭執行職務。
中　　華　　民　　國　　94　　年　　3　　月　　15 　日
　　　　　　　　　刑事第二十一庭　審判長法　官溫耀源
　　　　　　　　　　　　　　　　　　    法　官吳  燦
　　　　　　　 　 　　　　　　　　　　　法　官周政達
以上正本證明與原本無異。
不得上訴。
                      　                書記官陳菊珍
中　　華　　民　　國　　94　　年　　3 　　月　　15　　日
附錄：本案論罪科刑法條全文
法第三百三十六條第二項：
對於業務上所持有之物，犯前條第一項之罪者，處六月以上五年
以下有期徒刑，得併科三千元以下罰金。
【附表】
編號：　保戶：　時間：　　　　　　侵占方式、保費金額：
一  　　戴渝珊　九十二年四月十日　匯款至被告前述臺灣銀行
                                  基隆分行帳戶
　　　 　　　　 、同年七月十日　　，共計八萬
二  　　陳莉蓉　同年八月一日、八　同前方式，共計三萬九千
                                  四百三十七元
三  　　張金龍　同年七月十七日　　親至保戶住處收取台北國
                                  際商銀重慶分
   　 　　　　　　　　　　　　　　行支票一紙及現金，共計
                                  十二萬五千元
四  　　趙明義　同年九月三日      親至保戶住處收取首期保
                                  費現金四萬六千元
                同年十月六日　　　以匯款至臺灣銀行基隆分
                                  行帳戶方式，
　　 　　　　　　　　　　　　　　 取得四萬七千元
五  　　張家蘅　同年八月十六日　　同前方式，取得七萬三千
                                  八百元
六  　　吳秀美　同年五月二十五日　同前方式，取得二萬八千
                                  元
七  　　劉皇甫　同年六月三十日　　親至保戶公司收取三萬零
                                  四百元
八  　　林淑慎　同年九月二十八日　以匯款至臺灣銀行基隆分
                                  行帳戶方式，取得三萬元
九　  　湯芝乙　同年九月九日　　　同前方式，取得二萬三千
                                  七百二十元
十      許素琴　同年十月間        同前方式，取得二萬零四
                                  百元
十一　　蕭語嫻　同年九月、十月間　同前方式，取得二萬九千
                                  元
